【裁判字號】    97,建,46
【裁判日期】    980515
【裁判案由】    損害賠償
【裁判全文】
臺灣臺北地方法院民事判決                97年度建字第46號
原      告
即反訴被告  成功座標公寓大廈管理委員會
法定代理人  己○○
訴訟代理人  黃柏彰律師
被      告
即反訴原告  立屋企業有限公司
法定代理人  乙○○
訴訟代理人  楊隆源律師
複  代理人  戊○○
上當事人間請求損害賠償事件，本院於民國98年4 月22日言詞辯
論終結，判決如下：
    主  文
原告之訴及假執行之聲請均駁回。
訴訟費用由原告負擔。
反訴被告應給付反訴原告新台幣貳拾壹萬貳仟元，及自民國九十
七年七月二十六日起至清償日止，按年息百分之五計算之利息。
反訴訴訟費用由反訴被告負擔。
本判決第三項得假執行。但反訴被告以新臺幣貳拾壹萬貳仟為原
告預供擔保後，得免為假執行。
    事  實  及  理  由
壹、本訴部分：
一、原告主張：兩造於民國91年9 月10日簽訂「電梯全責保養合
    約」（下稱系爭契約），約定由被告就原告所有坐落臺北縣
    土城市○○街13之61號9 部電梯（下稱系爭電梯）實施全責
    保養工程，原告則按月給付被告新台幣（下同）53,000元。
    嗣兩造於96年9 月30日終止系爭契約。又系爭電梯於96年10
    月間經訴外人大同奧的斯電梯股份有限公司（下稱大同公司
    ）檢查，發現被告未按系爭契約約定實施全責保養系爭電梯
    致系爭電梯有安全之虞缺失，總計更換附表所示之必要零件
    支出992,985 元。爰依民法第493 條第2 項、第494 條第1
    項、第495 條第1 項或第227 條第1 項法律關係擇一請求損
    害賠償。聲明：（一）被告應給付原告992,985 元，及自起
    訴狀繕本送達被告翌日即97年2 月23日起至清償日止，依年
    息百分之5 計算之利息。（二）願供擔保請准宣告假執行。
二、被告則以：否認系爭電梯有大同公司所指安全之虞缺失情形
    ；系爭契約第16條固約定「甲方電梯各項既有之所有機件在
    正常運轉及使用耗損情況下，於必要時乙方應予立即主動更
    換，以確保良好之運轉…」，惟原告並未指出更換上開零件
    之必要性；否認大同公司更換零件之工作內容說明單等語，
    資為抗辯。聲明：（一）原告之訴駁回。（二）如受不利判
    決，願供擔保請准宣告免為假執行。
三、兩造不爭執之事項：
（一）兩造於民國91年9 月10日簽訂系爭契約，約定由被告就原
      告系爭電梯實施全責保養工程。
（二）兩造於96年9 月30日終止系爭契約。
（三）被告為系爭電梯申請之使用許可證，因違反建築法第77條
      之4 第3 項規定，遭台北縣政府以96年9 月7 日北府工使
      字第0960529171號函通知中華民國升降設備檢查員協會將
      原核發使用許可證註銷廢止。
四、本件原告主張被告未按系爭契約約定實施全責保養系爭電梯
    致系爭電梯有安全之虞缺失，總計更換附表所示之必要零件
    支出992,985 元而受有損害，惟為被告所否認，並以前開情
    詞置辯。茲本件應予審究者厥為：（一）原告基於民法第49
    3 條第2 項、第494 條第1 項、第495 條第1 項規定，訴請
    被告給付992,985 元，有無理由？（二）原告依民法第227
    條第1 項規定，訴請被告給付992,985 元，有無理由？
（一）原告基於民法第493 條第2 項、第494 條第1 項、第495
      條第1 項規定，訴請被告給付992,985 元，有無理由？
  １﹑按民事訴訟如係由原告主張權利者，應先由原告負舉證之
      責，若原告先不能舉證，以證實自己主張之事實為真實，
      則被告就其抗辯事實即令不能舉證，或其所舉證據尚有疵
      累，亦應駁回原告之請求。最高法院著有17年上字第917
      號判例要旨可資參照。次按承攬人完成工作，應使其具備
      約定之品質，及無減少或滅失價值，或不適於通常或約定
      使用之瑕疵，民法第492 條定有明文。此項承攬人之瑕疵
      擔保責任係法定責任，不以承攬人具有過失為必要。定作
      人以工作有瑕疵，主張承攬人應負瑕疵擔保責任，僅須就
      工作有瑕疵之事實舉證，即為已足，無庸證明承攬人有可
      歸責之事由。承攬人如抗辯其有可免責之事由者，對此項
      免責之事由，應負舉證責任。最高法院97年台上字第210
      號判決可供參照。是原告依民法第493 條第2 項、第494
      條第1 項、第495 條第1 項規定訴請被告負擔損害賠償責
      任，自應先就工作有瑕疵之事實負擔舉證責任。
  ２﹑本件原告主張被告未按系爭契約就系爭電梯實施全責保養
      工程，致系爭電梯有安全之虞缺失，無非係以大同公司96
      年10月31日（96)大奧字第（395）函文（下稱系爭函文）
      、甲○○、丙○○、丁○○之證言為憑。惟查，甲○○、
      丙○○、丁○○均係大同公司員工，為彼等陳明在卷，復
      為兩造所不爭執，堪可認定。倘參酌大同公司為兩造終止
      系爭契約後，為原告承攬保養系爭電梯之廠商乙情相互以
      觀。已徵甲○○、丙○○、丁○○就系爭電梯所為檢查，
      並指摘被告即前手保養廠商未按系爭契約約定實施全責保
      養工程，致系爭電梯有安全之虞缺失等節，是否公允，非
      無可疑。次查，甲○○自陳：並未到場實際檢查系爭電梯
      ，所製作系爭函文亦係依據丁○○提供資料製作乙情，亦
      徵本院無法遽按甲○○之證言、系爭函文即為有利於原告
      之認定。再查，丙○○、丁○○於本院審理時分別在庭證
      稱：限速器鋼索、鋼帶、緊急6V電源組有不更換就會發生
      安全問題等語，及限速器鋼索、限速器、主鋼索、限速器
      垂重組有不更換就會發生安全問題等語。足徵丙○○、丁○○對於系爭電梯必要零件更換之認知顯然不同。能否僅
      按彼等證言即認原告主張為可採，亦屬可議。況丙○○、
      丁○○係屬證人，本院亦無從遽採彼等上開個人意見或推
      測之詞資為本件有利於原告主張之認定。另審酌丙○○、
      丁○○於檢查時並未拍照、甲○○製作系爭函文所憑之資
      料亦已滅失等情，益徵原告所指究係系爭電梯全部或其中
      一部，有如何程度、種類安全之虞缺失，均付之厥如。此
      外，原告復未提出其他證據資料證明系爭電梯存有安全之
      虞缺失之事實，則依前開舉證責任分配法則之說明，自無
      從為有利於原告之認定。
  ３﹑從而，原告既無法證明系爭電梯存有安全之虞缺失之事實
      ，則其基於民法第493 條第2 項、第494 條第1 項、第49
      5 條第1 項規定，訴請被告給付更換附表所示之必要零件
      支出992,985 元，即屬無據，無可採取。
（二）原告依民法第227 條第1 項規定，訴請被告給付992,985
      元，有無理由？
  １﹑原告主張依民法第227 條第1 項規定，訴請被告給付992,
      985 元，無非同以系爭電梯經被告實施全責保養，致系爭
      電梯有安全之虞缺失，而認為被告具有可歸責性，惟原告
      無法證明系爭電梯存有安全之虞缺失之事實，業如前述，
      則原告主張被告不完全給付，進而按民法第227 條第1 項
      規定訴請被告給付992,985 元，同屬無據，無可採取。
五、綜上所述，原告主張被告應給付992,985 元，及自起訴狀繕
    本送達被告翌日起至清償日止，按年息百分之5 計算之利息
    ，為無理由，應予駁回。至原告另主張系爭電梯使用許可證
    雖因被告疏失而遭註銷廢止，惟此與原告主張前開損害賠償
    金額無涉，本院自無庸就此部分予以贅述，附此敘明。又原
    告之訴既經駁回，其假執行之聲請，亦失所附麗，應併予駁
    回。
貳、反訴部分：
一、按被告於言詞辯論終結前，得在本訴繫屬之法院，對於原告
    及就訴訟標的必須合一確定之人提起反訴。又反訴之標的，
    如專屬他法院管轄，或與本訴之標的及其防禦方法不相牽連
    者，不得提起。反訴非與本訴得行同種之訴訟程序者，不得
    提起。民事訴訟法第259 條、第260 條第1 項、第2 項分別
    定有明文。而前開法條所稱反訴之標的與本訴之標的及其防
    禦方法有牽連關係者，乃指反訴標的之法律關係與本訴標的
    之法律關係兩者之間，或反訴標的之法律關係與本訴被告作
    為防禦方法所主張之法律關係兩者之間，有牽連關係而言。
    即舉凡本訴標的之法律關係或作為防禦方法所主張之法律關
    係，與反訴標的之法律關係同一，或當事人雙方所主張之權
    利，由同一法律關係發生，或本訴標的之法律關係發生之原
    因，與反訴標的之法律關係發生之原因，其主要部分相同，
    均可認兩者間有牽連關係，最高法院著有70年度台抗字第52
    2 號裁判要旨可資參照。本件反訴原告於本訴審理中對反訴
    被告提起反訴，以反訴被告自96年6 月起至96年9 月止，累
    計積欠212,000 元報酬未給付，爰依系爭契約法律關係，訴
    請反訴被告給付反訴原告212,000 元，及自反訴起訴狀繕本
    送達反訴被告翌日即97年7 月26日起至清償日止，按年息百
    分之5 計算之利息。核其反訴標的之法律關係，與本訴作為
    防禦方法所主張之法律關係相牽連。則依前開說明，反訴原
    告提起本件反訴即屬合法，應予准許。
二、反訴原告主張：兩造於91年9 月10日簽立系爭契約，約定由
    反訴原告就反訴被告系爭電梯實施全責保養工程，反訴被告
    則按月給付反訴原告53,000元。嗣兩造於96年9 月30日終止
    系爭契約。惟反訴被告自96年6 月起至96年9 月止，累計積
    欠212,000 元報酬未給付。爰基於系爭契約法律關係。聲明
    ：（一）反訴被告應給付反訴原告212,000 元，及自反訴起
    訴狀繕本送達反訴被告翌日即97年7 月26日起至清償日止，
    按年息百分之5 計算之利息。（二）願供擔保，請准宣告假
    執行。
三、反訴被告則以：反訴原告未按系爭契約約定實施全責保養系
    爭電梯致系爭電梯有安全之虞缺失，反訴被告自得按民法第
    264 條主張同時履行抗辯權等語，資為抗辯。聲明：（一）
    反訴原告之訴駁回。（二）如受不利判決，願供擔保請准宣
    告免為假執行。
四、經查，反訴被告自96年6 月起至96年9 月止，累計積欠212,
    000 元報酬未給付乙情，為兩造所不爭執，並據原告提出新
    竹英明街郵局1124號存證信函、系爭契約在卷可稽，堪可認
    定。已徵反訴原告訴請反訴被告給付前開給付報酬，非出子
    虛。又反訴被告雖以：反訴原告未按系爭契約約定實施全責
    保養系爭電梯致系爭電梯有安全之虞缺失，反訴被告自得按
    民法第264 條主張同時履行抗辯權等語置辯，惟查，反訴被
    告既未能證明反訴原告有上開未按系爭契約約定實施全責保
    養系爭電梯致系爭電梯有安全之虞缺失之事實，已述之如前
    ，則反訴被告主張按民法第264 條行使同時履行抗辯權，拒
    絕給付云云，即屬無據，尚不可採。
五、綜上，反訴原告基於系爭契約法律關係，訴請反訴被告給付
    212,000 元，及自反訴起訴狀繕本送達反訴被告翌日即97年
    7 月26日起至清償日止，按年息百分之5 計算之利息，為有
    理由，應予准許。
六、本件判決所命給付之金額，未逾500,000 元，爰依民事訴訟
    法第389 條第1 項第5 款規定，為職權宣告假執行。至反訴
    原告雖聲請就勝訴部分為假執行之宣告等語，惟按反訴原告
    得請求之金額既未逾500,000 元，則有關其勝訴部分，所為
    願供擔保，請准宣告假執行之聲明，即無庸參酌，併予敘明
    。另反訴被告陳明願供擔保，聲請宣告免為假執行，核無不
    合，爰酌定相當擔保金額准許之。
參、本件事證已臻明確，兩造其餘攻擊防禦方法及舉證，核於判
    決結果不生影響，爰不一一論斷，附此敘明。
肆、據上論結，本件原告之訴為無理由，反訴原告之訴為有理由
    ，依民事訴訟法第78條、第389 條第1 項第5 款、第392 條
    第2 項，判決如主文。
中    華    民    國    98    年    5     月    15    日
                  民事第二庭        法  官  黃呈熹
以上正本係照原本作成。
如對本判決上訴，須於判決送達後20日內向本院提出上訴狀。
中    華    民    國    98    年    5     月    15    日
                                    書記官  傅美蓮


司法院資訊處製作；財團法人民間司法改革基金會備份。
